臺灣高雄地方法院行政訴訟判決　　　　　 110年度交字第98號
原　　　告　方榮洲　


被　　　告　高雄市政府交通局

代　表　人　張淑娟　
訴訟代理人　蘇健義　
上列當事人間交通裁決事件，原告不服被告民國110 年2 月22日
高市交裁字第32-ZYYB40556號裁決，提起行政訴訟，本院判決如
下：
    主  文
原處分撤銷。
訴訟費用新臺幣參佰元由被告負擔。被告應給付原告新臺幣參佰
元。
    事實及理由
一、程序事項：本件為交通裁決事件，依兩造所述各節及卷內資
    料所示，本件事證已臻明確，本院認無經言詞辯論之必要，
    爰依行政訴訟法第237 條之7 之規定，不經言詞辯論而為判
    決。
二、事實概要：原告於民國109 年12月14日7 時50分許駕駛車牌
    號碼000-0000號營業貨櫃曳引車（下稱系爭車輛），在國道
    一號北向42.6公里（林口B 交流道），與訴外人史明桂駕駛
    之車牌號碼0000-00 號自用小客車（下稱訴外人車輛）發生
    碰撞，因有「行車高速公路未依規定變換車道」之違規行為
    ，經內政部警政署國道公路警察局第一公路警察大隊泰山分
    隊（下稱舉發機關）員警填掣國道警交字第ZYYB40556 號舉
    發違反道路交通管理事件通知單（下稱舉發通知單）予以舉
    發。嗣原告於應到案日期前之110 年1 月23日向被告陳述不
    服，經被告函詢舉發機關後，認原告確有上揭違規行為，乃
    依道路交通管理處罰條例（下稱處罰條例）第33條第1 項第
    4 款、第63條第1 項第1 款規定，於110 年2 月22日開立高
    市交裁字第32-ZYYB40556號裁決書（下稱原處分），裁處原
    告「罰鍰新臺幣（下同）4,500 元，並記違規點數1 點」。
    原告不服，遂提起行政訴訟。
三、原告主張：該路段正值開放路肩措施，系爭車輛位於減速車
    道排隊行駛，訴外人車輛行駛於路肩，系爭車輛早開啟右方
    向燈沿車道邊線靠右行駛，訴外人車輛則持續並行，然訴外
    人車輛超越系爭車輛後，未開啟方向燈逕行跨越匝道邊線向
    左偏行，侵入系爭車輛之正前方致發生擦撞，且事後訴外人
    車輛有賠償原告，原告沒有賠償訴外人車輛，故原告並無原
    處分所稱未依規定變換車道之情形等語。並聲明：原處分撤
    銷。
四、被告則以：經檢視採證影片(檔名：前鏡頭a0.18)畫面時間
    07:52:05- 原告行駛於外側減速車道，於右側開放路肩通行
    之車輛陸續有4 部小客車超越原告車輛、07:52:21- 訴外人
    之黑色車輛於畫面右邊出現，其車輛前懸部分超越原告車輛
    ，後又被原告超越，兩車並行中、07:52:24- 穿越虛線出現
    、07:52:36- 訴外人之車輛前懸部分再度超越原告車輛，車
    流壅塞，各車輛依序排等切換車道欲下匝道、07:52:50- 訴
    外人車輛超前原告車輛欲變換車道，兩車並行中、07:52:57
    - 兩車發生碰撞…影片結束。復經檢視採證相片可見：原告
    車輛右前側與訴外人車輛左後側有擦撞痕跡，而原告車輛已
    跨越穿越虛線。縱本件訴外人車輛確有「行駛高速公路未依
    標線指示行車」違規，遭員警另行舉發。惟原告既知與訴外
    人車輛並行，且於出匝道處車流壅塞，更應遵守保持安全距
    離及間隔、依序排隊之行車安全規則，渠無主觀上不能注意
    之情事，原告駕駛行為對系爭交通事故發生結果，自有過失
    及相當因果關係。是原告於前揭時間、地點確有「汽車行駛
    高速公路未依規定變換車道」之違規事實，被告據以裁處，
    洵無未合等語，資為抗辯。並聲明：原告之訴駁回。
五、本院之判斷：
  ㈠按「汽車行駛於高速公路、快速公路或設站管制之道路，不
    遵使用限制、禁止、行車管制及管理事項之管制規則而有下
    列行為者，處汽車駕駛人3,000 元以上6,000 元以下罰鍰：
    4 、未依規定變換車道。」、「汽車駕駛人有下列各款所列
    條款之一者，除依原條款處罰鍰外，並予記點：1 、有第33
    條第1 項…情形之一者，各記違規點數1 點。」處罰條例第
    第33條第1 項、第63條第1 項第1 款定有明文。次按「汽車
    在行駛途中，變換車道或超越前車時，應依標誌、標線、號
    誌指示，並不得有下列情形：3 、未保持安全距離及間隔。
    」高速公路及快速公路交通管制規則第11條第3 款亦定有明
    文。又行政罰法第7 條第1 項規定：「違反行政法上義務之
    行為非出於故意或過失者，不予處罰」，已揭示對於違反行
    政法上義務之處罰，係採取有責任始有處罰之原則，故行為
    人客觀上縱有違反行政法上義務之行為，在主觀上如非出於
    故意或過失，即應無可非難性及可歸責性，自不應對之予以
    處罰。
  ㈡經查，原告於上開事實概要欄所載之違規事實，固據被告提
    出之內政部警政署國道公路警察局第一公路警察大隊110 年
    4 月28日國道警一交字第1101703683號函、110 年2 月4 日
    國道警一交字第1101701088號函、道路交通事故現場圖及採
    證相片等為證。惟查，經本院當庭勘驗採證光碟（檔案名稱
    ：前鏡頭a0.18），勘驗結果為「畫面時間07:52:05-原告行
    駛於外側減速車道，於右側開放路肩通行之車輛陸續有4 部
    小客車超越原告車輛、07:52:21- 訴外人之黑色車輛於畫面
    右邊出現，其車輛前懸部分超越原告車輛，後又被原告超越
    ，兩車並行中、07:52:24- 穿越虛線出現（下交流道的車道
    由一車道劃分為兩車道），原告車輛打右方向燈之後穿越穿
    越虛線進入車道、07:52:36- 訴外人之車輛前懸部分再度超
    越原告車輛，車流壅塞，各車輛依序排等切換車道欲下匝道
    、07:52:50- 訴外人車輛愈來愈靠近路面邊線，欲變換車道
    至原告車輛前面，兩車並行中、07:52:57- 訴外人車輛壓線
    （路面邊線），原告車輛跟路面邊線保持一定的距離，兩車
    發生碰撞…影片結束。」等情，有本院110 年9 月1 日勘驗
    筆錄在卷可查。又訴外人史桂明於談話紀錄表陳稱：「當時
    我欲變換車道至林口B 出口匝道外側車道，在變換前有打左
    方向燈，但是我沒有注意到左後方有一台大車，我在變換過
    程中我車左後車身與該大車KLC-8390右前車身發生擦撞一次
    肇事」等語，有國道公路警察局道路交通事故談話紀錄表附
    卷可稽。故綜合上開情狀，可見本件交通事故之發生，系爭
    車輛與訴外人車輛未保持安全距離及間隔，係因訴外人車輛
    切入時未注意到左後方之系爭車輛，始導致系爭車輛不及與
    訴外人車輛重新保持安全距離及間隔，原告主觀上並無違反
    變換車道應保持安全距離及間隔之故意可言，且依當時之客
    觀情狀與系爭車輛突然切入之情形，如要求原告於短短幾秒
    內就必須與「未注意保持安全距離及間隔即擅自變換車道之
    系爭車輛」保持安全距離及間隔，實屬強人所難而無期待可
    能性。從而，本院認原告並不具有違反行車應保持安全距離
    之故意或過失，依前揭行政罰法第7條第1項之規定，自不應
    予以裁罰。
  ㈢綜上所述，被告認原告有「行車高速公路未依規定變換車道
    」之交通違規雖係屬實，然依行政罰法第7 條第1 項規定，
    被告應不予裁處，故原告訴請撤銷原處分，為有理由，應予
    准許。
六、本件判決基礎已臻明確，兩造其餘攻防方法及訴訟資料經本
    院斟酌後，核與判決結果不生影響，不另一一論述，併此敘
    明。
七、本件第一審裁判費為300 元，應由被告負擔，爰確定第一審
    訴訟費用額如主文第2 項所示。
據上論結，本件原告之訴為有理由，依行政訴訟法第237 條之7
、第237 條之8 第1 項、第237 條之9 第1 項、第236 條、第98
條第1 項本文，判決如主文。
中    華    民    國   110    年    9     月    28    日
                  行政訴訟庭  法  官  吳文婷
以上正本係照原本作成。
如不服本判決，應於判決送達後20日內，向本院提出上訴狀並表
明上訴理由（原判決所違背之法令及其具體內容或依訴訟資料可
認為原判決有違背法令之具體事實），其未載明上訴理由者，應
於提出上訴後 20 日內向本院補提理由書（上訴狀及上訴理由書
均須按他造人數附繕本，如未按期補提上訴理由書，則逕予駁回
上訴），並應繳納上訴裁判費新臺幣750元。
中    華    民    國   110    年    9     月    28    日
　
                              書記官  洪嘉慧